臺灣臺中地方法院刑事判決
110年度易字第1490號
公  訴  人  臺灣臺中地方檢察署檢察官
被      告  郝調明



上列被告因妨害自由案件，經檢察官提起公訴（110年度偵字第1
7003號），本院判決如下：  
    主    文
郝調明犯侵入住宅罪，處拘役參拾日，如易科罰金，以新臺幣壹
仟元折算壹日。　　　　    
　　犯罪事實
一、郝調明於民國110年4月25日下午4時25分許，路經梁慶龍所
    經營位於臺中市○區○○街00號「大聯盟網咖」(1、2樓為店面
    ，3樓以上係梁慶龍之女兒梁嘉芯私人住處），進入該網咖
    後，因見2樓通往3樓之通道木門未上鎖，竟基於無故侵入他
    人住宅之故意，未得有居住權人之同意，擅自侵入上址3樓
    住處，並在上址住處內之浴室內洗澡，嗣梁慶龍之女兒梁嘉
    芯聽到浴室流水聲而發現遭人入侵，遂報案處理，警方獲報
    到場後，發現郝調明坐於該處客廳內抽菸，乃以現行犯逮捕
    之。
二、案經梁慶龍、梁嘉芯訴由臺中市政府警察局第二分局報告臺
    灣臺中地方檢察署檢察官偵查起訴。　　
    理    由
壹、程序部分：
一、法院認為應科拘役、罰金或應諭知免刑或無罪之案件，被告
    經合法傳喚無正當理由不到庭者，得不待其陳述逕行判決，
    刑事訴訟法第306條定有明文。本件被告郝調明於110年11月
    21日本院審理時，經本院當庭面告同年12月1日之審判期日
    時間、地點及如無正當理由未到庭，得逕行拘提之旨，並記
    明筆錄，已合法傳喚，卻無正當理由未於上開審判期日到庭
    ，此有本院訊問筆錄、審判程序筆錄、報到單各1份在卷可
    參（見本院卷第129、149至153頁），本院認本件係應為科
    拘役之案件，依前開規定，自得不待其陳述，就本案為一造
    辯論判決，合先敘明。　　
二、證據能力：
  ㈠被告以外之人於審判外之言詞或書面陳述，除法律有規定者
    外，不得作為證據；又被告以外之人於審判外之陳述，雖不
    符合刑事訴訟法第159條之1至第159條之4之規定，但經當事
    人於審判程序同意作為證據，法院審酌該言詞陳述或書面陳
    述作成時之情況，認為適當者，亦得為證據。當事人、代理
    人或辯護人於法院調查證據時，知有第159條第1項不得為證
    據之情形，而未於言詞辯論終結前聲明異議者，視為有前項
    之同意，刑事訴訟法第159條第1項及第159條之5分別定有明
    文。又按刑事訴訟法第159條之5立法意旨，在於確認當事人
    對於傳聞證據有處分權，得放棄反對詰問權，同意或擬制同
    意傳聞證據可作為證據，屬於證據傳聞性之解除行為，如法
    院認為適當，不論該傳聞證據是否具備刑事訴訟法第159條
    之1至第159條之4所定情形，均容許作為證據，不以未具備
    刑事訴訟法第159條之1至第159條之4所定情形為前提。此揆
    諸「若當事人於審判程序表明同意該等傳聞證據可作為證據
    ，基於證據資料愈豐富，愈有助於真實發見之理念，此時，
    法院自可承認該傳聞證據之證據能力」立法意旨，係採擴大
    適用之立場。蓋不論是否第159條之1至第159條之4所定情形
    ，抑當事人之同意，均係傳聞之例外，俱得為證據，僅因我
    國尚非採徹底之當事人進行主義，故而附加「適當性」之限
    制而已，可知其適用並不以「不符前四條之規定」為要件。
    惟如符合第159條之1第1項規定之要件而已得為證據者，不
    宜贅依第159條之5之規定認定有證據能力（最高法院104年
    度第3次刑事庭會議決議參照）。本判決以下所引用被告以
    外之人於審判外之言詞或書面陳述，業經本院於審理期日踐
    行調查證據程序，被告雖未到庭陳述意見，惟檢察官已當庭
    表示無意見，且迄至言詞辯論終結前未聲明異議（見本院卷
    第152頁），本院審酌該言詞或書面陳述之製作及取得，並
    無證據顯示有何違背程序規定而欠缺適當性之情事，認以之
    為證據應屬適當，且對於被告涉案之事實具有相當之關聯性
    ，依刑事訴訟法第159條之5規定，認具有證據能力。
  ㈡至於卷內所存其他經本院引用為證據之非供述證據，與本案
    待證事實間均有關連性，且無證據證明係公務員違背法定程
    序取得，依同法第158條之4規定反面解釋，自有證據能力。
貳、認定事實所憑之證據及理由：　　 
一、被告郝調明於本院審理時經合法傳喚無正當理由未到庭，惟
    於警詢、偵查中及本院訊問時，則固坦承其有從前開網咖的
    2樓走上3樓住處，並在上址住處之浴室內洗澡等情，惟否認
    有何無故侵入他人住宅之犯行，其在警詢及偵查中先辯稱：
    「邱淑真」是前開房屋的房東，是「邱淑真」叫我去洗澡的
    ；在本院訊問時另稱：屋主是「陳淑芳」，「陳淑芳」看我
    沒有洗澡，叫我過去洗澡，復又當庭改稱屋主叫「陳淑貞」
    等語。經查：　　
  ㈠被告於110年4月25日下午4時25分許，路經告訴人梁慶龍所經
    營位於臺中市○區○○街00號「大聯盟網咖」，進入該網咖後
    ，因見2樓通往3樓之通道木門未上鎖，遂進入3樓，並在該
    上址住處之浴室內洗澡，嗣告訴人梁嘉芯聽到浴室流水聲而
    發現被告等情，業據被告於警詢、偵查及本院訊問時陳述明
    確，復經告訴人梁慶龍、梁嘉芯（下合稱告訴人2人）於警
    詢時指訴甚詳（見偵查卷第35至37頁、第39至41頁），且有
    員警密錄器影像擷取翻拍畫面、現場蒐證照片及監視器影像
    擷取翻拍畫面共8張在卷可稽（見偵查卷第47至53頁），此
    部分之事實，應堪認定。
  ㈡告訴人2人於警詢中均指證：渠等並不認識被告，亦未同意被
    告進入前開3樓住處，且渠等均不認識被告所指稱之房東「
    邱淑真」；告訴人梁慶龍於警詢中另證述：該屋係由其向房
    東林靖宇所承租等語。衡以告訴人2人雖係本案被害人，惟
    渠等並不認識被告，與被告間亦無糾紛等情，業據被告自承
    在卷（見偵卷第33頁），且告訴人2人雖就本案提出告訴，
    然事後並無對被告有何求償或其他要求，當無動機甘冒誣告
    之風險，捏指被告有何侵入住宅之犯行。基此，告訴人2人
    前揭指訴應可採信。
  ㈢被告雖以前詞置辯，惟查，究何人同意讓被告進入上址住處
    等節，被告前後分別陳述「邱淑真」、「陳淑芳」，或「陳
    淑貞」等節（見偵卷第77至78頁、本院卷第127至129頁），
    業如前述，且就其所供稱對象之年籍資料及聯絡方式，始終
    未能清楚敘明，另就遇見該人之地點，先陳稱在臺中火車站
    遇到「邱淑貞」，她叫我上去她家洗澡（見偵卷第32頁），
    忽而又陳述「邱淑真」叫我進去，當時她在她家房間云云（
    見偵卷第78頁），供詞反覆且前後矛盾，且核與監視器畫面
    資料，可見被告係自行進入上址住處顯然不符（見偵卷第53
    頁），均徵被告所辯，屬卸責之詞，不足採信，是被告未經
    告訴人2人同意，即無故侵入告訴人2人住宅，並在該住宅3
    樓之浴室洗澡等情，應可認定。至被告雖於本院訊問時辯稱
    ：屋主是在當日晚上請我進屋等語（見本院卷第128頁），
    然其部分所辯，顯與卷附員警密錄器影像擷取翻拍畫面、現
    場蒐證照片及監視器影像擷取翻拍畫面所示時間不符（見偵
    卷第47至53頁），自無可採。
二、綜上所述，本案事證明確，被告上開侵入住宅犯行，洵堪認
    定，應依法論科。
三、核被告所為，係犯刑法第306條第1項侵入住宅罪。爰以行為
    人之責任為基礎，被告擅自侵入他人居住場所，對於告訴人
    2人之居住安寧產生危害，當予非難，且其否認侵入住宅犯
    行，犯後態度欠佳；復參酌被告犯罪手段及情節、犯罪動機
    、目的及其智識程度、家庭經濟狀況等一切情狀，量處如主
    文所示之刑，並諭知易科罰金之折算標準，以示懲儆。
據上論斷，應依刑事訴訟法第299條第1項前段、第306條，刑法
第306條第1項、第41條第1項前段，刑法施行法第1條之1第1項，
判決如主文。　　
本案經檢察官林清安提起公訴，檢察官張溢金到庭執行職務。
中　　華　　民　　國　　110 　年　　12　　月　　29　　日
                  刑事第十庭   法  官  吳珈禎　
以上正本證明與原本無異。
如不服本判決應於收受送達後20日內向本院提出上訴書狀，並應
敘述具體理由；其未敘述上訴之理由者，應於上訴期間屆滿後20
日內向本院補提理由書（均須按他造當事人之人數附繕本）「切
勿逕送上級法院」。
告訴人或被害人如不服判決，應備理由具狀向檢察官請求上訴，
上訴期間之計算，以檢察官收受判決正本之日起算。
　　　　                       書記官  江婉君
中　　華　　民　　國　　110 　年　　12　　月　　29　　日

附錄論罪科刑法條：
中華民國刑法第306條第1項
無故侵入他人住宅、建築物或附連圍繞之土地或船艦者，處一年
以下有期徒刑、拘役或九千元以下罰金。